臺灣高等法院刑事判決　　　　　　　　　　　　　　九十三年度上易字第一三二號
　　上　訴　人　臺灣板橋地方法院檢察署檢察官
　　上　訴　人
　　即　被　告　戊○○
　　　　　　　　甲○○
　　　　　　　　丁○○
　　　　　　　　己○○
右上訴人因被告傷害等案件，不服臺灣板橋地方法院九十二年度易字第一七九一號，
中華民國九十二年十月二日第一審判決（起訴案號：臺灣板橋地方法院檢察署九十一
年度偵字第一七八０六、二二三九八號、九十二年度偵字第三七三三號），提起上訴
，本院判決如左：
    主  文
上訴駁回。
    事  實
一、戊○○曾因殺人案件，經判處有期徒刑十年六月確定，嗣經減刑、假釋及撤銷假
    釋後，於民國八十八年三月十六日執行假釋殘刑縮刑假釋期滿執行完畢。其仍不
    知戒慎，因與丙○○有債務糾紛而心生不滿，竟夥同甲○○、丁○○、己○○於
    民國九十一年九月十日二十時二十分許，前往丙○○位於台北縣三重市○○街四
    十三號之住處找丙○○談判，談判不成後，戊○○、甲○○、丁○○、己○○即
    基於普通傷害之概括犯意聯絡，在前開地點先行毆打在場參與談判之丙○○友人
    乙○○，致乙○○受有背部七Ｘ一公分、九Ｘ一公分、十二Ｘ一公分皮下瘀血之
    傷害。丙○○見狀旋與乙○○加以反擊，戊○○等四人即賡續上開普通傷害犯意
    聯絡而與之鬥毆，致丙○○受有左上肘一．五Ｘ一．五公分擦傷、右手腕一Ｘ０
    ．五公分擦傷、左手食指尖皮下瘀血約一Ｘ一公分、右腳踝約一Ｘ０．五公分擦
    傷之傷害；戊○○受有臉部擦傷約一．五Ｘ０．一公分、左手手指擦傷約三Ｘ０
    ．一公分、右手掌擦傷約０．五Ｘ０．二公分之傷害（戊○○傷部分未據提出告
    訴）。戊○○、甲○○、丁○○、己○○因丙○○、乙○○還擊後即四散逃逸，
    丙○○、乙○○並自後追捕，而於三重市○○○路一六七號前攔下甲○○，並報
    警處理。
二、案經丙○○、乙○○訴請台北縣政府警察局三重分局報請台灣板橋地方法院檢察
    署檢察官偵查起訴。
    理  由
壹、有罪部分：
一、訊據上訴人即被告戊○○、甲○○、丁○○、己○○固坦承於右揭時地有發生鬥
    毆情事，但均矢口否認有先動手傷害告訴人之犯行，被告戊○○辯稱：因六合彩
    簽賭糾紛，雙方談判不成，發生口角，進而互毆。被告甲○○辯稱：他們先打伊
    ，伊沒有打。被告丁○○辯稱：那是互毆，伊有打，準備與被害人和解。被告己○○辯稱：有在現場，是對方先動手。經查：
  (一)被告戊○○於1.九十一年十一月二十日於警詢中稱：伊當時要甲○○、綽號阿國
    、阿龍陪同前往三重市○○街四十三號，討論中獎金額如何給，而與丙○○及乙○○及另乙名不詳男子，產生口角，進而發生衝突、互毆，而丙○○等三人就從
    家裡拿出拔釘器二支及鏟草器乙支，向伊等攻擊，伊等四人就往伊停車方向衝出
    ，在停車地方追到甲○○而毆打他，伊才在路邊撿乙支棍子與其互毆：：（詳見
    偵字第二二三九八號卷第五頁反面）。2.九十一年十一月二十日於偵查中稱：因
    丙○○欠伊及朋友六合彩賭金七百萬元，拒絕付款，之前找他理論他的朋友用手
    打伊，伊才找甲○○、綽號阿國及阿龍男子再去找他理論，不料丙○○和他朋友
    就拿拔釘器及鏟草器攻擊伊等，伊見甲○○被打，伊就撿拾路邊木棍還擊，有毆
    打丙○○和他朋友，伊還手目的是要救甲○○（詳見偵字第二二三九八號卷第廿
    二頁反面）。3.九十二年六月十九日於原審稱：伊等是互毆，且是告訴人先打人
    ，起因是丙○○做六合彩組頭，伊簽中後扣除簽注賭金他應給伊七百多萬元，伊
    一直向他討債，但他不肯還伊，案發當天伊找其他三名被告一起找丙○○理論，
    之後就發生口角，丙○○先徒手毆打甲○○頭部，伊見狀就開始互毆，伊並隨手
    撿拾丙○○家外面的木棍反擊，而丙○○是進去拿菜刀出來，乙○○及丙○○的
    一個朋友也有拿工具，伊等就邊打邊退跑走了，甲○○被丙○○抓住，伊是事後
    才知道的。伊本身也有受傷（詳見原審卷第卅三至卅四頁）。
　(二)被告丁○○於1.九十一年十二月八日於警詢中稱：有到三重市○○街四十三號找
    丙○○談判要他還債，雙方發生互毆，但沒有強盜之事發生（詳見偵字第三七三
    三號卷第三頁反面）。2.九十二年二月二十四日於偵查中稱：是先在巷口與對方
    起衝突，對方拿鐵叉要打伊等，伊等才還手，：：當天是伊等二人與戊○○、甲○○共四人一起去（詳見偵字第三七三三號卷第廿五頁反面）。3.九十二年六月
    十九日於原審中稱：是戊○○找伊去跟人理論，伊就找甲○○一起去，之後就與
    丙○○起口角，丙○○先動手打甲○○，伊看見後就與之互毆，並邊打邊跑到正
    義北路那裡，伊是徒手，丙○○有拿菜刀、對方一個人拿叉子、一個人拿勾子，
    打一打伊等就跑掉了，伊當時也有受傷，不過沒有驗傷（詳見原審卷第卅五頁）
    。4.九十三年三月十五日於本院準備程序中稱：那是互毆，他也有毆打伊，伊也
    有打他，伊準備與被害人和解。伊確實有打（詳見本院卷第七十至七一頁）。
  (三)被告甲○○於1.九十二年六月十九日於原審中稱：伊是與丁○○一起過去，到了
    之後才知戊○○要找對方理論，之後就起口角，雙方互毆，伊當時只是徒手與之
    對打，後來伊就被對方抓住了（詳見原審卷第卅四頁）。2.九十三年四月二十七
    日於本院審理中稱：當天有去，但沒有吵架，後來是他先打伊，伊沒有還手，後
    來他們看到伊被打，雙方就互毆，伊沒有打對方（詳見本院卷第九十頁）。
  (四)被告己○○於1.九十一年十二月三日於警詢中稱：有到三重市○○街四十三號談
    判，但沒有傷害、強盜之事發生。雙方在三重市○○街四十三號門口談判，不知
    因何事起口角，雙方就打起來（詳見偵字第三七三三號卷第五頁反面）。2.九十
    二年二月二十四日於偵查中稱：是先在巷口與對方起衝突，對方拿鐵叉要打伊等
    ，伊等才還手，：：當天是伊等二人與戊○○、甲○○共四人一起去（詳見偵字
    第三七三三號卷第廿五頁反面）。3.九十二年八月十八日於原審中稱：當天是甲○○找伊去案發地點，之前伊與戊○○並不熟，只是去壯勢而已，當時是跟丙○○談判，伊記得好像是簽賭的事，之後因言語衝突就打起來了，之後伊就跑了，
    伊等當時是徒手與對方打，但對方有拿類似釘跋的工具有一、二支，因對方的武
    器沒有打到伊，伊沒有受傷（詳見原審卷第七八頁）。4.九十三年四月二十七日
    於本院審理中稱：有在現場，是對方先動手的（詳見本院卷第九十頁）。
  (五)告訴人丙○○於1.九十一年九月十一日於警詢中稱：伊要對戊○○提出傷害及強
    盜告訴（詳見偵字第二二三九八號卷第十二頁反面）。2.九十二年二月十三日偵
    查中稱：甲○○有下來打伊等（詳見偵字第一七八０六號卷第五一頁反面）。3.
    九十二年二月二十四日於偵查中稱：（檢察官問：伊等二人丁○○、己○○有無
    進檳榔攤？）沒仔細看（詳見偵字第三七三三號卷第廿六頁）。4.九十二年六月
    十九日於原審中稱：：當時被告他們是十幾個人一起進來打乙○○，後來伊聽到
    小孩在哭，就跑出來，看到戊○○趁機拿伊抽屜裡的錢，伊大叫你們在幹什麼，
    他們一堆人就跑掉了，後來伊追出去，才被他們打：（詳見原審卷第卅一頁）。
  (六)告訴人乙○○於1.九十一年九月十日於警詢中稱：當時伊在朋友丙○○家裏面，
    因天氣太熱身體流汗而彎下身欲拿衛生紙，突然甲○○等人從外面衝進屋裏，二
    話不說便手持鐵撬，打伊背部，伊亦隨手拿起掃把抵抗，這時伊朋友丙○○聽到
    聲音，便從裏面跑出來，他們看到丙○○亦毆打他，毆打完他們便逃離，伊與丙○○便在後面追趕，而於中正南路與重安街口抓到甲○○，便報警處理。伊要對
    甲○○提出傷害告訴（詳見偵字第二二三九八號卷第十三至十四頁）。2.九十二
    年二月十三日於偵查中稱：甲○○有下來打伊等（詳見偵字第一七八０六號卷第
    五一頁反面）。
  (七)證人柯俊宇於九十二年八月十八日於原審中稱：伊當天在客廳裡寫功課，那天有
    壞人四、五個人跑到伊家，伊爸爸當時在房間，伊爸爸的朋友李叔叔當時是在客
    廳，壞人進來時，就先打李叔叔，伊爸爸是聽到伊弟弟在哭，就衝出來，之後伊
    因為跑進去，所以伊就沒有看到了：：（詳見原審卷第七六頁）。
  (八)告訴人丙○○於九十一年九月十一日至台北縣立三重醫院驗傷，檢查結果「左上
    肘一‧五ｘ一‧五公分擦傷、右手腕一ｘ０‧五公分擦傷、左手食指尖皮下瘀血
    約一ｘ一公分、右腳踝約一ｘ０‧五公分擦傷」，此有台北縣立三重醫院驗傷診
    斷書正本，北縣重醫診字第九一七三六三號（詳見偵字第二二三九八號卷第十五
    頁）。
  (九)告訴人乙○○於九十一年九月十一日至台北縣立三重醫院驗傷，檢查結果「背部
    七ｘ一公分、九ｘ一公分、十二ｘ一公分皮下瘀血之傷害」，此有台北縣立三重
    醫院驗傷診斷書正本，北縣重醫診字第九一七三六四號（詳見偵字第二二三九八
    號卷第十六頁）。
  (十)臺北縣政府警察局贓物認領保管單（詳見偵字第二二三九八號卷第十七頁）。
  (十一)告訴人丙○○於現場發現一只黑色皮包（詳見偵字第一七八０六號卷第十四頁）
    。
  (十二)告訴人丙○○製作現場圖一份（詳見偵字第一七八０六號卷第十五頁）。
  (十三)告訴人丙○○、乙○○受傷之照片各一只（詳見偵字第一七八０六號卷第十六至
    十七頁）。
  (十四)被告甲○○所有遺落於現場之鞋子一隻，此有92年度保管字第一二一二號扣押物
    品清單（詳見偵字第三七三三號卷第廿八頁）。
  (十五)被告戊○○於原審當庭手繪對方毆打其等所持之兇器圖（詳見原審卷第卅八頁）
    。
  (十六)被告戊○○於原審庭呈，其於九十一年九月十一日至台北縣立三重醫院驗傷，檢
    查結果「右臉約有一‧五ｘ０‧一公分擦傷、右手掌約０‧五ｘ０‧二公分擦傷
    、左手食指約二ｘ０‧一公分擦傷」，此有北縣重醫診字第九一七三六五號診斷
    證明書一紙（詳見原審卷第卅九頁）。
  (十七)綜上：告訴人丙○○雖稱被告戊○○等人夥同十幾名不詳姓名之男子不明所以即
    毆打在場之友人乙○○，其見狀加以反擊，致其等受有如診斷證明書所載之傷害
    。惟核與被告戊○○、甲○○、丁○○、己○○所供不符，亦與證人柯俊宇所稱
    人數四至五人不同，茍如告訴人丙○○所言，被告人數多達十餘人，告訴人僅二
    人在場，雙方勢力懸殊，告訴人丙○○、乙○○如何反擊？被告等人又怎會因告
    訴人丙○○大叫一聲，隨即一哄而散？顯與常情相違，實難置信。再依告訴人丙○○、乙○○及被告戊○○所提之診斷證明書所載之傷勢以觀，發現告訴人乙○○所受傷害較重並集中在背部、告訴人丙○○、戊○○傷處則多在手部等處，並
    參酌被告甲○○當場即遭告訴人逮住等情，堪認案發當時告訴人與被告雙方人數
    應相當，且互有傷害甚明，公訴意旨認被告戊○○等四人夥同共十幾名不詳姓名
    訴人先動手云云，惟依告訴人乙○○之傷勢均集中於背部且皮下瘀血面積較大，
    可知告訴人乙○○係遭被告四人自背後毆打成傷，嗣告訴人丙○○加入與乙○○
    共同反擊，被告四人始四散逃逸，是被告戊○○、丁○○、己○○前開所辯，顯
    係卸責之詞，自不足採。另被告甲○○雖於本院辯稱，其未參與毆打告訴人云云
    ，惟其已於原審坦承確曾徒手毆打告訴人，並經告訴人乙○○指認無誤在卷，故
    被告甲○○前開所辯，亦不足採。是本件被告四人傷害告訴人之事證已臻明確，
    渠等犯行應堪認定，自應依法論科。
二、核被告四人所為，均係犯刑法第二百七十七條第一項之普通傷害罪。被告四人間
    ，就傷害告訴人乙○○、丙○○之犯行，時間緊接、構成要件相同，顯係基於概
    括犯意為之，為連續犯，應論以一罪並依法加重其刑。又被告四人間就上開犯行
    ，有犯意聯絡及行為分擔，為共同正犯。再被告戊○○曾受如事實欄所述有期徒
    刑之執行完畢，此有本院被告全國前案紀錄表一紙在卷可稽（詳見本院卷第四五
    至五四頁），其於五年以內再犯本件有期徒刑以上之罪，為累犯，應依法加重其
    刑。原審經詳細調查，以被告四人罪證明確，適用上揭規定，並審酌被告四人因
    債務糾紛即動手傷人及其等品行、犯罪時所受之剌激、告訴人所受傷害、犯後態
    度尚可等一切情狀，量處被告戊○○有期徒刑四月、被告甲○○、丁○○、己○○各有期徒刑三月，並均諭知易科罰金之折算標準。核原審認事用法，並無不合
    ，量刑洵屬允當。
三、被告戊○○上訴，未具理由；被告甲○○上訴否認傷害犯行；被告丁○○、己○○上訴，仍執前詞，辯稱係告訴人先動手云云，核均無理由，應予駁回。
貳、無罪部分：
一、公訴意旨另以：被告戊○○於九十一年九月十日二十時二十分許，在台北縣三重
    市○○街四十三號處與丙○○、乙○○發生鬥毆時，竟意圖自己不法所有，趁丙○○不注意之際，竊取丙○○置於桌屜內總額約新台幣一千元之零錢後逃逸，因
    認被告戊○○涉犯刑法第三百二十條第一項之竊盜罪嫌。
二、按犯罪事實應依證據認定之，無證據不得推定其犯罪事實，刑事訴訟法第一百五
    十四條定有明文。又告訴人之告訴，係以使被告受刑事訴追為目的，是其陳述是
    否與事實相符，仍應調查其他證據以資審認；再按在訴訟上用以證明事實之證據
    ，須於通常一般人均不致有所懷疑而得確其為真實之程度者，始得據以為有罪之
    認定，倘其證明尚未達到此程度，而有合理之懷疑存在，致無從為有罪之確信時
    ，即應為之無罪判決，此分別有最高法院五十二台上字第一三００號判例及七十
    六年台上字第四九八七號判例可資參照。
三、訊據被告戊○○堅決否認有何竊盜犯行，辯稱：當天伊發生鬥毆後，伊沒有順手
    拿丙○○家的錢等語。經查：
　(一)被告戊○○於1.九十一年十一月二十日於警詢中稱：伊並沒有強盜一千餘元（詳
    見偵字第二二三九八號卷第五頁反面）。2.九十一年十一月二十日於偵查中稱：
    絕無此事（詳見偵字第二二三九八號卷第廿二頁反面）。
  (二)告訴人丙○○於1.九十一年九月十日於警詢中稱：在屋內的客廳，是他在伊不能
    抗拒時拿走伊門內桌子抽屜內的一千餘元（詳見偵字第二二三九八號卷第十頁反
    面）。2.九十二年二月十三日於偵查中稱：是總額約一千多的零錢，伊是小孩在
    哭伊出來看到乙○○被打，那個人身材高高的，就是皮包掉在伊家的那一個人伸
    手去拿錢。只有伊看到（詳見偵字第一七八０六號卷第五一頁反面至第五二頁）
    。
  (三)告訴人乙○○於1.九十一年九月十日於警詢中稱：伊沒有目睹伊朋友所稱，屋內
    抽屜的錢遭人搶走（詳見偵字第二二三九八號卷第十三頁反面）。
  (四)綜上：本件除告訴人丙○○指稱其親眼目睹外，並無其他證據證明被告戊○○有
    上開竊盜犯行，再從當日鬥毆現場以觀，因雙方人數相當已如前述，是當時情狀
    必然非常混亂，而衡諸經驗判斷，被告戊○○實難趁隙或有餘力去竊取告訴人丙○○置於抽屜內之零錢。故本件尚難單憑告訴人丙○○之片面指述而遽認被告戊○○有竊取財物之犯行，此外無其他積極證據足證被告戊○○有何竊盜行為。原
    審以不能證明被告戊○○此部分之犯行，因而諭知被告戊○○此部分無罪，核無
    不合。
四、檢察官據告訴人丙○○具狀請求上訴意旨略以：被告戊○○於審理期間放風聲說
    如果被判有罪，就要帶槍過來開，伊安全受到威脅，且被告確實有於現場鬥毆中
    竊取桌屜內的一千元云云。惟告訴人丙○○並未提出任何證據資料，證明被告戊○○曾威脅其之安全，復未聲請本院調查證據，僅空言指訴，實難憑採。是檢察
    官上訴，無理由，應予駁回。
參、被告戊○○經合法傳喚，無正當理由不到庭，爰不待其陳述，逕行判決，併此敘
    明。
據上論斷，應依刑事訴訟法第三百六十八條、第三百七十一條，判決如主文。
本案經檢察官呂光華到庭執行職務。
中    華    民    國    九十三    年      五        月        三十一    日
                              臺灣高等法院刑事第二十四庭
                                  審判長法  官  陳  貽  男
                                        法  官  李  世  貴
                                        法  官  陳  憲  裕
右正本證明與原本無異。
不得上訴。
                                        書記官  劉  育  妃
中　　　華　　　民　　　國　　九十三　　年　　五　　　　月　　三十一　　日
附錄：本判決論罪科刑法條全文
刑法第二百七十七條
傷害人之身體或健康者，處三年以下有期徒刑、拘役或一千元以下罰金。
犯前項之罪因而致人於死者，處無期徒刑或七年以上有期徒刑；致重傷者，處三年以
上十年以下有期徒刑。
